【裁判字號】    98,親,20
【裁判日期】    980610
【裁判案由】    確認親子關係存在
【裁判全文】
臺灣桃園地方法院民事判決                98年度親字第20號
原        告  丙○椋
訴 訟 代理人  程巧亞律師
被        告  丙○政
              乙○○
              丙○婷
              丙○
              丙○智
              甲○○
              丙○岱
                          10.
兼上七人共同
訴 訟 代理人  丙○玉
              丙○姝
被        告  庚○○○
被        告  辛○○
被        告  己○○
              丁○○
兼上二人共同
訴 訟 代理人  戊○○
上列當事人間請求確認親子關係存在等事件，本院於中華民國98
年5 月27日言詞辯論終結，判決如下：
    主  文
確認原告與黃勝嘉（男；民國22年09月01日出生；民國96年08月
10日死亡；生前身分證統一編號：Ｚ000000000號）、黃王喜妹（
女；民國29年06月23日出生；民國93年05月13日死亡；生前身分
證統一編號：Ｚ000000000號）間之親子關係不存在。
確認原告與黃盛有（男；民國22年01月26日出生；民國97年11月
25日死亡；生前身分證統一編號：Ｚ000000000號）、被告庚○○○（女；民國25年8 月26日出生；身分證統一編號：Ｚ000000000
號）間之親子關係存在。
訴訟費用由被告負擔。
    事實及理由
一、程序方面：
    被告辛○○經合法通知無正當理由未於言詞辯論期日到場，
    核無民事訴訟法第386 條所定各款情形之一，爰准依原告之
    聲請，對之為一造辯論判決。
二、原告起訴略以：
    (一)、原告係黃盛有與庚○○○所生，然出生時戶籍卻登記黃
        盛嘉（男；民國22年09月01日出生；民國96年08月10日
        死亡；生前身分證統一編號：Ｚ000000000號）為父親、
        黃王喜妹（女；民國29年06月23日出生；民國93年05月
        13日死亡；生前身分證統一編號：Ｚ000000000號）為母
        親。此不實的戶籍登記，已對原告之權利有所影響，致
        原告在私法上之地位有受侵害之危險，原告自得提起確
        認親子關係存否之訴訟，以除去及確認私法上身分地位
        不安之狀態。
    (二)、次按被告己○○、戊○○、丁○○等三人均為黃盛嘉、
        黃王喜妹之繼承人，另被告丙○政、乙○○、丙○婷、
        丙○玉、丙○姝、丙○、丙○智、黃于婷、丙○岱、
        辛○○等十人則為黃盛有之繼承人，因黃盛嘉、黃王喜
        妹、黃盛有等三人均已死亡，被告己○○等13人與黃盛
        嘉、黃王喜妹、黃盛有間即為有繼承關係之利害關係人
        ，故以其等13人為本件之共同被告。
    (三)、原告實為黃盛有及被告庚○○○之親生女兒，而非黃盛
        嘉、黃王喜妹所生之女，為了除去及確認私法上身分不
        安之狀態，爰依民事訴訟法第247 條規定提起本件訴訟
        ，請求確認親子關係之存否如主文所示。
    (四)、並提出身分證（原告）影本、戶籍謄本、繼承系統表等
        為證。
三、被告之陳述部分：
    (一)、被告庚○○○陳述稱：對於原告的請求沒有意見，原告
        確實就是我與黃盛有的子女。當時都是我婆婆在作主，
        我先生又是大男人主義，子女登記何人所生，我沒有講
        話的權利。黃盛嘉與黃盛有是堂兄弟關係，原告出生後
        都是我們夫妻在養，黃盛嘉他們夫妻沒有扶養，甚至都
        不曾與原告見過面。
    (二)、被告戊○○（兼己○○及丁○○之共同訴訟代理人）陳
        述稱：對於原告的請求沒有意見，在我唸專科的時候，
        我才知道父親名下還有一個女兒，之前完全不曉得。
    (三)、被告甲○○陳述稱：對於原告的請求沒有意見，原告確
        實就是庚○○○與黃盛有的子女。
    (四)、被告丙○玉、丙○姝（上二人均兼丙○政、乙○○、丙○婷、丙○  、丙○智、黃于婷、丙○岱等人之共同訴
        訟代理人）陳述稱：對於原告的請求沒有意見，同意原
        告請求，原告確實就是庚○○○與黃盛有的子女。
    (五)、被告辛○○經合法通知未到場抗辯，亦未提出任何書狀
        為陳述。
四、得心證之理由：
    (一)、按「確認法律關係之訴，非原告有即受確認判決之法律
        上利益者，不得提起之；確認證書真偽或為法律關係基
        礎事實存否之訴，亦同（第1 項）。前項確認法律基礎
        事實存否之訴，以原告不能提起他訴訟者為限（第2 項
        ）。」，民事訴訟法第247 條第1 項、第2 項分別定有
        明文。又法律關係之存否不明確，致原告在私法上之地
        位有受侵害之危險，而此危險得以對於被告之確認判決
        除去之者，即得依民事訴訟法第247 條之規定提起確認
        之訴。本件原告丙○椋於戶籍之登載生父為「黃盛嘉」
        、生母為「黃王喜妹」，因原告主張其生父為「黃盛有
        」、生母為「庚○○○」，則原告之親子關係即有不明
        確，在私法上之親子地位將有受侵害之危險，為求血緣
        、身份關係之真實性以及辦理正確之戶籍登記所需，原
        告提起本件確認親子關係之訴訟即屬有受確認判決之法
        律上利益，自得提起確認之訴，合先敘明。
    (二)、原告主張其係黃盛有與庚○○○所生，然出生時戶籍卻
        登記黃盛嘉（男；民國22年09月01日出生；民國96年08
        月10日死亡；生前身分證統一編號：Ｚ000000000號）為
        父親、黃王喜妹（女；民國29年06月23日出生；民國93
        年05月13日死亡；生前身分證統一編號：Ｚ000000000號
        ）為母親之事實，有其提出之身分證（原告）影本、戶
        籍謄本、繼承系統表等為證，且為被告庚○○○等13人
        （被告辛○○除外）所不否認。另被告辛○○經合法通
        知，無正當理由未到場抗辯，亦未提出任何書狀為陳述
        或否認。是依上列證據，堪信原告之主張為真實。
    (三)、又本件經財團法人長庚紀念醫院林口分院就兩造間擇樣
        鑑定血緣關係結果稱：、不能排除黃張忠與丙○椋的
        親子關係（詳附件說明一）。、不能排除庚○○○與
        丙○玉的親子關係（詳說明二）。、不能排除庚○○○與丙○岱的親子關係（詳說明三）。、丙○玉與丙○岱為同父同母姊妹關係（詳說明四）。、丙○椋是
        丙○玉及丙○岱的同父同母姊妹（詳見說明五）。、
        可以排除庚○○○是戊○○的親生母親（詳說明六）。
        、戊○○與丙○椋可推論為異父異母關係（詳說明七
        ）等語，有該分院民國97年12月23日親子鑑定報告（鑑
        定案號：P3792） 一份以及同分院民國98年05月01日（
        98）長庚院法字第0311號函暨所附之親子鑑定報告六份
        附卷足按。從上列七種鑑定之結果參互以觀，被告庚○○○係原告丙○椋之生母（此具有絕對的排他性，亦即
        其他女性不可能同時亦為原告丙○椋之生母），且原告
        丙○椋與被告丙○玉、丙○岱均是同父同母之姊妹，是
        丙○玉、丙○岱之生父黃盛有、生母庚○○○即為原告
        丙○椋的生身父母；另原告丙○椋與被告戊○○間則無
        任何血緣關係（按即異父異母），是戊○○之生父黃盛
        嘉、生母黃王喜妹自非原告丙○椋的生身父母。
    (四)、承上之說明與論述，原告與黃盛嘉、黃王喜妹既無任何
        之血緣關係，而為黃盛有與被告庚○○○夫妻所生之婚
        生女，則戶籍登記上仍登載黃盛嘉為原告之生父、黃王
        喜妹為原告之生母，即與事實不相符合，原告因戶籍之
        上揭登記，顯已混淆其生身之身分關係致其身分、扶養
        、繼承等權利受影響，此不安之狀態即有除去並進而為
        確認之必要，是原告之請求均為有理由，爰諭知如主文
        第一、二項所示。
五、據上論結：本件原告之訴為有理由，依民事訴訟法第385 條
    第1 項、第78條、第85條第1 項前段，判決如主文。
中    華    民    國    98    年    6     月    10    日
                        家事法庭法  官  鄭新後
上列正本證明與原本無異。
如對本判決不服，應於本判決送達後20日內向本院提出上訴狀（
須按對造人數提出繕本並繳納第2 審裁判費新台幣4,500 元），
上訴於台灣高等法院。
中    華    民    國    98    年    6     月    10    日
                                書記官  吳宏明
●附件：
◎說明一（鑑定案號：P3792）
    1.不能排除庚○○○與丙○椋的親子關係。
    2.累積親子關係係數（ＣＬＲ）為926,423.16。就是說『庚○○○是丙○椋的親生母親』這一個可能性與『任何華人
      女性偶然具有是丙○椋的親生母親所必須具備的基因半型
      （Obligatory genes）』這一個可能性相比，大約為926,
      423.16倍。
    3.親子關係概率（ＰＰ）為99.999892%。也就是說『庚○○○與丙○椋之母女關係確定率為99.999892%。
    4.因此『庚○○○是丙○椋的親生母親』由此次測試已實務
      上可以證實。
◎說明二（即第一部份）：
    1.不能排除庚○○○與丙○玉的親子關係。
    2.累積親子關係係數（ＣＬＲ）為113,584.64。就是說『庚○○○是丙○玉的親生母親』這一個可能性與『任何中國
      女性偶然具有是丙○玉的親生母親所必須具備的基因半型
      （Obligatory genes）』這一個可能性相比，大約為113,
      584.64倍。
    3.親子關係概率（ＰＰ）為99.9991%。也就是說『庚○○○
      與丙○玉之母女關係確定率為99.9991%。因此『庚○○○
      是丙○玉的親生母親』這一個假設由此次測試已實務上可
      以證實。
◎說明三（即第二部份）：
    1.不能排除庚○○○與丙○岱的親子關係。
    2.累積親子關係係數（ＣＬＲ）為3,409.03。就是說『庚○○○是丙○岱的親生母親』這一個可能性與『任何中國女
      性偶然具有是丙○岱的親生母親所必須具備的基因半型（
      Obligatory genes）』這一個可能性相比，大約為3,409.
      03倍。
    3.親子關係概率（ＰＰ）為99.9707%。也就是說『庚○○○
      與丙○岱之母女關係確定率為99.9707%。因此『庚○○○
      是丙○岱的親生母親』這一個假設由此次測試已實務上可
      以證實。
◎說明四（即第三部份）：
    1.由第一部份及第二部份遺傳標記結果分析可以得知，黃張
      黃妹為丙○玉及丙○岱之親生母親，因此丙○玉與丙○岱
      為具有相同母親之姊妹關係。
    2.丙○玉與丙○岱的累積同父同母姊妹關係係數（ＣＳＩ）
      為9,930.55。就是說『丙○玉是丙○岱的同父同母姊姊』
      這一個可能性與『任何中國女性偶然具有是丙○岱的同父
      同母姊姊所必須具備的基因半型（Obligatory genes）』
      這一個可能性相比，大約為9,930.55倍。
    3.同父同母姊妹關係概率（SP）為99.9899%。也就是說『丙○玉與丙○岱之同父同母姊妹關係確定率』為99.9899%。
      因此『丙○玉是丙○岱之同父同母姊姊』這一個假設由此
      次測試已實務上可以證實。
    4.所以，丙○玉與丙○岱為同父同母姊妹關係。
◎說明五：
    1.由第三部份遺傳標記結果分析可以得知，庚○○○為丙○
      玉及丙○岱之親生母親，且丙○玉及丙○岱為同父同母關
      係。
    2.由案號3792，可以得知庚○○○與丙○椋為親生母女關係
      。
    3.粒線體是由母親直接遺傳給小孩。因此，同一母親所生之
      子女均應有相同的粒線體基因序列。如果粒線體基因序列
      不同，則可排除相同母系之關係。丙○玉、丙○岱和丙○
      椋具有相同的粒線體基因序列。所以，更加可以證實丙○
      玉、丙○岱和丙○椋應為相同母系之關係。
    4.計算丙○椋與丙○玉及丙○岱的累積同父同母姊妹關係（
      ＣＳＩ）為49,929,235.86 。就是說『丙○椋是丙○玉及
      丙○岱的同父同母姊妹』這一個可能性與『任何中國女性
      偶然具有是丙○玉及丙○岱的同父同母姊妹所必須具備的
      基因半型（Obligatory genes）』這一個可能性相比，大
      約為49,929 ,235.86 倍 。
    5.同父同母姊妹關係概率（SP）為99.999998%。也就是說『
      丙○椋與丙○玉及丙○岱之同父同母姊妹關係確定率』為
      99.9 99998% 。因此『丙○椋是丙○與及丙○岱的同父同
      母姊妹』這一個假設由此次測試已實務上可以證實。
◎說明六（鑑定案號：P3905）：
    根據 D16S539, D2S1338, D18S51, TPOX, CSF1P0, D5S818,
    D13S317, D7S820 等位點之遺傳標記分析結果，可以排除『
    庚○○○是戊○○的親生母親』（八重排除）。
◎說明七：
    1.根據案號 P3792，可以證實庚○○○為丙○椋之親生母親
      ，因此可以排除戊○○與丙○椋之同母兄妹關係。
    2.戊○○與丙○椋的累積同父異母兄妹關係係數（ＣＳＩ）
      為0.02434 。就是說『戊○○是丙○椋的同父異母哥哥』
      這一個可能性與『任何中國男性偶然具有是丙○椋的同父
      異母哥哥所具備的基因半型（Obligatory genes）』這一
      個可能性相比，大約為0.02434 倍。
    3.同父異母兄妹概率（SP）為 2.38%。也就是說『戊○○與
      丙○椋的同父異母兄妹關係確定率』為2.38% 。因此『戊○○是丙○椋的同父異母哥哥』這一個假設由此次測試實
      務上可以排除。
    4.戊○○與丙○椋可推論為異父異母關係。（附件說明結束
      ）


司法院資訊處製作；財團法人民間司法改革基金會備份。
